【裁判字號】    89,自,71
【裁判日期】    901231
【裁判案由】    背信
【裁判全文】
臺灣屏東地方法院刑事判決                            八十九年度自字第七一號
    自  訴  人  屏東縣長治鄉農會
    法定代理人  邱錦源
    自訴代理人  庚○○
    被      告  甲○○
右列被告因背信案件，經自訴人提起自訴，本院判決如左：
    主  文
甲○○無罪。
    理  由
一、自訴意旨略以：丙○○與己○○○為配偶關係，丁○○則為丙○○之胞兄。緣該
    三人（另行審結）為向屏東縣長治鄉農會（以下簡稱「長治農會」）借款新台幣
    （下同）四百萬元，竟基於共同之概括犯意聯絡，先於不詳時、地偽造丁○○之
    子乙○○之印章後，於民國八十三年六月二十七日，推由己○○○在「長治農會
    」之放款申請書、借款契約書、借據及授信約定書上偽造乙○○之署名，並以前
    述偽造之印章蓋用於上開文書，據以行使向「長治農會」借款，「長治農會」因
    而陷於錯誤而同意貸款於己○○○及丁○○。而甲○○時任「長治農會」之總幹
    事及前開申請案之對保人，係受「長治農會」委任處理事務之人，於辦理放款對
    保時應由借款人及連帶保證人親自在場及簽名或於有代理人到場之情形出具委託
    書之放款實務知之甚詳，竟意圖為己○○○、丁○○、丙○○不法之利益及損害
    「長治農會」之利益，明知乙○○本人並未到場，己○○○亦未受有合法之委託
    ，竟於同日（即八十三年六月二十七日）辦理對保時，違反「長治農會」放款之
    規定及實務運作方式，在借款契約書及授信約定書上對保人欄蓋用甲○○之印章
    確認乙○○完成對保手續，幫助己○○○等行使偽造文書及詐欺犯行順利完成，
    使「長治農會」喪失對擔保品信用評估之正確性，而貸放四百萬元予己○○○及
    丁○○。因認甲○○涉犯刑法第三百四十二條之背信罪及同法第二百十六條行使
    偽造文書罪、同法第三百三十九條詐欺取財罪之幫助犯。
二、本件自訴人認被告甲○○涉有右揭罪嫌，係以卷附放款申請書、借款契約書、借
    據、授信約定書及土地登記謄本等文書均有乙○○之簽章，而連帶保證人乙○○
    則否認有授權他人為其辦理連帶保證人事宜及被告之行為違背放款實務等為主要
    論據。訊據被告甲○○堅決否認有何背信、幫助行使偽造文書及幫助詐欺等犯行
    ，辯稱：因丁○○與丙○○是兄弟關係，二人感情很好，申辦貸款時相偕前來告
    稱已經和乙○○講妥，伊遂依歷來慣例完成對保手續，農會並未規定連帶保證人
    由他人代理對保時需出具委託書。丁○○、丙○○兄弟是因生意失敗，無法償債
    後，才不承認有經乙○○同意連帶保證的等語。
三、按犯罪事實應依證據認定之，無證據不得推定其犯罪事實。又不能證明被告犯罪
    者，應諭知無罪之判決，刑事訴訟法第一百五十四條、第三百零一條第一項分別
    定有明文。次按事實之認定，應憑證據，如未能發現相當證據，或證據不足以證
    明，自不能以推測或擬制之方法，為裁判基礎。另認定犯罪事實所憑之證據，雖
    不以直接證據為限，間接證據亦包括在內，然而無論直接或間接證據，其為訴訟
    上之證明，須於通常一般之人不致有所懷疑，而得確信其為真實之程度者，始得
    據為有罪之認定，倘其證明尚未達到此一程度，而有合理之懷疑存在時，即無從
    為有罪之認定，最高法院分別著四十年台上字第八十六號、七十六年台上字第四
    九八六號判例可資參照。
四、經查：
    (一)丁○○與丙○○係兄弟關係，且八十三年六月二十七日丁○○向「長治農會」
      申辦貸款時所訂立之借款契約書、借據及放款申請書上「丁○○」與「丙○○
      」之簽名及印文均為本人簽署及用印無訛等情，已據被告丁○○及丙○○供述
      明確，並有該借款契約書、借據及放款申請書附卷可考，是被告甲○○辯稱：
      丁○○與丙○○是兄弟關係，二人感情很好，申辦貸款時相偕前來等語應堪採
      信。
    (二)又「長治農會」對於連帶保證人由他人代理對保時，並未有出具委託書之規定
      乙節，亦有該農會九十年八月二日屏長農信字第二九○號函在卷可憑。且農會
      信用部之貸款對象多以會員為主，而貸款人與貸款業務之主辦人間彼此均甚熟
      稔，以致於對保及徵信程序均不似一般銀行嚴謹等情，復為公眾所周知。況丁○○與丙○○係兄弟關係，乙○○又係丁○○之子，均係有血緣關係之人，故
      丁○○與丙○○相偕辦理貸款時，農會對保人員對於丁○○以其子乙○○之名
      供為連帶保證人乙事，衡情不致產生疑慮，是被告甲○○所辯：伊於辦理對保
      時，因丁○○、丙○○兄弟告稱已經和乙○○談妥連帶保證事宜，伊遂依歷來
      慣例完成對保手續，農會並未規定連帶保證人由他人代理對保時需出具委託書
      等語亦可憑信。
    (三)再被告丁○○、丙○○二人於八十三年六月二十七日向「長治農會」申辦之四
      百萬元貸款後至八十八年一月間，歷五年來所有繳息狀況均屬正常，茲有該農
      會之戶名丁○○（帳號：六七四之一）擔保放款帳卡影本乙紙在卷供憑，而用
      以擔保該筆貸款之二筆不動產（屏東縣麟洛鄉○○段二二九之六及二二九之七
      地號），亦早於八十年四月三十日即設定最高限額四百八十萬元之抵押權予「
      長治農會」（當時土地所有權人為丙○○及戊○○），並非專為本件貸款所設
      定，茲亦有土地登記簿、抵押權  設定申請書、約定書及他項權利證明書影本
      等在卷足佐，由此足見甲○○於辦理丁○○、丙○○兄弟申貸案之對保程序時
      ，邱氏兄弟之資力尚稱良好，難謂其對於五年後債務人經濟狀況惡化致無法償
      還農會本息乙事已有所預見，亦即不能因債務人五年後不能償還債務，即認被
      告甲○○於對保時有為自己或第三人不法利益或幫助他人偽造文書及詐欺之意
      圖。依上所述，自訴人所舉之證據不足以證明被告有背信、幫助行使偽造私文
      書及幫助詐欺之犯意，此外，又查無其他積極證據足認被告有自訴人所指之犯
      行，不能證明被告犯罪，揆諸前開法律規定及判例意旨，依法應諭知無罪之判
      決。
據上論斷，應依刑事訴訟法第三百零一條第一項、第三百四十三條，判決如主文。
中      華      民      國      九十    年     十二    月     三十一    日
                                      臺灣屏東地方法院刑事第一庭
                                        法  官   王以齊
右正本證明與原本無異。
對於本判決如有不服應於收受送達後十日內向本院提出上訴書狀上訴於台灣高等法院
高雄分院並按他造當事人之人數附具繕本。
                                        書記官   林天化
中      華      民      國      九十    年     十二    月     三十一    日


司法院資訊處製作；財團法人民間司法改革基金會備份。
